臺灣臺中地方法院刑事判決　　　　　　　 100年度訴字第68號
公　訴　人　臺灣臺中地方法院檢察署檢察官
被　　　告　石文亮
選任辯護人　陳益軒律師
　　　　　　蘇書峰律師
上列被告因違反槍砲彈藥刀械管制條例等案件，經檢察官提起公
訴（99年度偵字第26463 號），本院判決如下：
    主    文
石文亮無罪。
    理    由
壹、證據能力之說明：
一、按被告以外之人（包括證人、鑑定人、告訴人、被害人及共
    同被告等）於審判外之陳述雖不符刑事訴訟法第159 條之1
    至第159 條之4 之規定，而經當事人於審判程序同意作為證
    據，法院審酌該言詞陳述或書面陳述作成時之情況，認為適
    當者，亦得為證據；當事人、代理人或辯護人於法院調查證
    據時，知有刑事訴訟法第159 條第1 項不得為證據之情形，
    而未於言詞辯論終結前聲明異議者，視為有前項之同意，同
    法第159 條之5 定有明文。其立法意旨在於傳聞證據未經當
    事人之反對詰問予以核實，原則上先予排除。惟若當事人已
    放棄反對詰問權，於審判程序中表明同意該等傳聞證據可作
    為證據；或於言詞辯論終結前未聲明異議，基於尊重當事人
    對傳聞證據之處分權，及證據資料愈豐富，愈有助於真實發
    見之理念，且強化言詞辯論主義，使訴訟程序得以順暢進行
    ，上開傳聞證據亦均具有證據能力。查本判決下列所引用被
    告以外之人於審判外所為陳述之供述證據，其性質屬傳聞證
    據，公訴人、被告及辯護人明知上述筆錄乃傳聞證據，惟均
    於審判程序同意作為證據（見本院卷第31頁反面、第32頁）
    ，且未於言詞辯論終結前聲明異議，本院審酌上開證據資料
    製作時之情況，尚無違法不當及證明力明顯過低之瑕疵，與
    本案待證事實復具有相當關連性，亦認為以之作為證據應屬
    適當，揆諸前開規定，自均有證據能力。
二、次按刑事訴訟法第159 條至第159 條之5 有關傳聞法則之規
    定，乃對於被告以外之人於審判外之言詞或書面陳述之供述
    證據所為之規範；至於非供述證據之物證、書證，或以科學
    、機械之方式，對於當時狀況所為忠實且正確之記錄，性質
    上並非供述證據，應無傳聞法則規定之適用，如該非供述證
    據非出於違法取得，並已依法踐行調查程序，即不能謂其無
    證據能力。本判決下列所引用之非供述證據，並無證據證明
    有出於違法取得之情形，復經本院依法踐行調查程序，自均
    有證據能力。
貳、實體部分：
一、公訴意旨以：緣許博祐（綽號「魯仔」）於民國97年9 、10
    月間，在臺中市○○路與公園路口之停車場，受陳文凱（已
    死亡）之託代為保管具殺傷力之捷克CZ廠75AUTOMATIC 口徑
    9mm 制式手槍、德國WATHER廠P99 型口徑0.44吋制式半自動
    手槍各1 支，以及口徑9mm 子彈8 顆、0.40吋子彈12顆後，
    即未經許可非法持有上開手槍及子彈。石文亮（綽號明兄、
    輝哥）、許博祐、廖品、張瑋杰（綽號小寶）及魯家新（
    綽號阿新）等人（許博祐、廖品、張瑋杰、魯家新等人所
    涉非法持有槍彈、恐嚇等罪，業經檢察官以98年度偵字第24
    394 號、24748 號、26107 號起訴，並經本院99年度訴字第
    439 號判決有罪，渠等不服提起上訴，現在臺灣高等法院臺
    中分院審理中），得悉綽號「小方」之方敏懿自98年9 月21
    日晚上開始，與友人及金錢豹酒店之小姐多人在臺中市南屯
    區○○○○街333 號「蘭夏會館汽車旅館」（下稱蘭夏會館）
    內聚會後，乃先行在臺中市○區○○路4 段70號「嘉年華KT
    V 」集結，於98年9 月22日4 時3 分許，由林祐瑋駕駛車牌
    號碼5629－WE號豐田牌白色自小客車搭載許博祐、石文亮、
    張瑋杰等人先行前往蘭夏會館212 號房，廖品、魯家新及
    劉沅迪（綽號「蛋蛋」、「嫩嫩哥」）則共乘魯家新所駕駛
    車牌號碼1377－ZD號自小客車，隨後前往蘭夏會館212 號房
    與許博祐一行人會合。廖品與許博祐等人會合後，為商議
    找方敏懿理論一事，乃於同日4 時30分許，打電話至蘭夏會
    館櫃檯另開219 號房，隨後許博祐、廖品、張瑋杰、魯家
    新、石文亮及不知情之林祐瑋、劉沅迪等人即自212 號房移
    往219 號房。廖品知悉許博祐計畫持槍找方敏懿理論後，
    乃在移往219 號房前，先至213 號房，向林亦宏（已死亡）
    借得適用0.57口徑子彈之可發射子彈具有殺傷力之改造槍枝
    1 支及口徑0.57mm之子彈若干顆，而非法持有上開槍彈。進
    入219 號房後，許博祐、廖品、張瑋杰、魯家新、石文亮
    等人進行商議，隨即共同基於未經許可持有上開槍彈及恐嚇
    危害安全之犯意聯絡，由許博祐持捷克CZ廠75AUTOMATIC 口
    徑9mm 制式手槍、德國WATHER廠P99 型口徑0.44吋制式半自
    動手槍各1 支及9mm 子彈8 顆、0.40吋子彈12顆；廖品持
    適用0.57口徑子彈之可發射子彈具有殺傷力之改造槍枝1 支
    、0.57口徑子彈若干顆，石文亮則持空氣長槍1 支；許博祐
    、廖品、張瑋杰、魯家新於同日5 時51分許進入221 號房
    ，石文亮持空氣長槍待在樓下。許博祐先趨前與方敏懿理論
    ，雙方發生口角拉扯後，許博祐、廖品分持上開槍枝朝房
    間之天花板、牆面、地毯等處射擊多發子彈，致生危害於方
    敏懿、蔡孟修及林琬蓉、林芳帆、陳曉琪、蔡佳穎、曲羽莛
    、朱芸萱、溫媛淇、吳秀雲、林詩怡等人之安全，射擊後許
    博祐、廖品、張瑋杰、魯家新等人迅速離開現場，許博祐
    、張瑋杰搭乘石文亮所駕駛之5629－WE號自小客車離開，廖
    品躲入綽號「阿柳」之柳閔鐘所在之213 號房內，魯家新
    、劉沅迪搭乘等候在蘭夏會館門口由林祐瑋駕駛之1377－ZD
    號自小客車離開，兩部車在臺中市太平區一心橋附近之超商
    會合後各自逃亡。嗣許博祐於98年10月9 日向警方投案，並
    交出捷克CZ廠75AUTOMATIC 口徑9mm 制式手槍、德國WATHER
    廠P99 型口徑0.44吋制式半自動手槍、空氣長槍各1 支及口
    徑9mm 、0.40吋子彈各5 顆，以及聯絡用易利信行動電話1
    支（含0000-000000 號門號SIM 卡）；廖品、張瑋杰於98
    年10月13日向警方投案，張瑋杰並交出諾基亞行動電話2 支
    （含0000-000000 號門號SIM 卡、0000-000000 號門號SIM
    卡各1 張）。魯家新於98年10月29日15時30分許，在臺中市
    南屯區○○○街319 巷前為警拘提到案，並在其身上起出安
    非他命2 大包、2 小包，毛重81.84 公克、吸食器7 支、分
    裝袋4 包、現金新臺幣（下同）15萬元（魯家新涉嫌販賣毒
    品部分，由臺灣臺中地方法院檢察署檢察官另提起公訴）及
    易利信行動電話（含0000-000000 號門號SIM 卡）、諾基亞
    行動電話（含0000-000000 號門號SIM 卡）各1 支等物。石
    文亮則於99年10月30日始因另案經通緝到案。因認被告石文
    亮共同涉犯刑法第305 條之恐嚇危害安全罪嫌、槍砲彈藥刀
    械管制條例第7 條第4 項之非法持有手槍罪嫌、同條例第8
    條第4 項之非法持有可發射子彈具有殺傷力之改造槍枝罪嫌
    、同條例第12條第4 項之非法持有子彈罪嫌。
二、按犯罪事實應依證據認定之，無證據不得認定犯罪事實；不
    能證明被告犯罪者，應諭知無罪之判決，刑事訴訟法第154
    條第2 項、第301 條第1 項分別定有明文。又認定不利於被
    告之事實，須依積極證據，苟積極證據不足為不利於被告事
    實之認定時，即應為有利於被告之認定，更不必有何有利之
    證據；認定犯罪事實所憑之證據，雖不以直接證據為限，間
    接證據亦包括在內，然而無論直接或間接證據，其為訴訟上
    之證明，須於通常一般之人均不致有所懷疑，而得確信為真
    實之程度者，始得據為有罪之認定，若其關於被告是否犯罪
    之證明未能達此程度，而有合理性懷疑之存在，致使無從形
    成有罪之確信，根據「罪證有疑，利於被告」之證據法則，
    即不得遽為不利於被告之認定，最高法院分別著有30年上字
    第816 號、76年台上字第4986號判例可資參照。又刑事訴訟
    法第161 條已於91年2 月8 日修正公布，修正後同條第1 項
    規定：檢察官就被告犯罪事實，應負舉證責任，並指出證明
    之方法。因此，檢察官對於起訴之犯罪事實，應負提出證據
    及說服之實質舉證責任。倘其所提出之證據，不足為被告有
    罪之積極證明，或其闡明之證明方法，無從說服法官以形成
    被告有罪之心證，基於無罪推定之原則，自應為被告無罪判
    決之諭知，最高法院92年度台上字第128 號判例意旨亦可參
    照。
三、公訴人認被告涉有前開共同持有槍彈、恐嚇等罪嫌，無非係
    以(一)共同被告許博祐、廖品於另案本院99年度訴字第439
    號案件（下稱另案）供稱：渠等有與被告石文亮共同在219
    號房之客廳內商議找方敏懿理論之事，許博祐並於前往221
    號房前交付空氣長槍予被告；(二)魯家新於上開案件供稱：於
    其前往221 號房前即將1377-ZD 號自小客車之鑰匙交給林祐
    瑋，林祐瑋停放在219 號房車庫內之5629-WE 號自小客車則
    交給被告使用；(三)被告自承與許博祐等人共同自蘭夏會館21
    2 號房移往219 號房，及許博祐在前往221 號房前有交付1
    把長槍給伊，伊聽到槍響後則持長槍自219 號房衝出；(四)林
    祐瑋於上開案件供稱：伊搭載被告、許博祐、張瑋杰等人前
    往蘭夏會館後，先將車停放在大墩11街與大正街口的7-11便
    利超商外，進入212 號房後，再依被告石文亮之指示將車駛
    入蘭夏會館廖品另開之219 號房，嗣許博祐、廖品、張
    瑋杰、魯家新等人準備從219 號房到221 號房尋釁之時，被
    告石文亮再指示林祐瑋向魯家新拿車鑰匙，去蘭夏會館外開
    1377-ZD 號自小客車，接應魯家新等人離開蘭夏會館；(五)槍
    擊案發生後，許博祐、張瑋杰坐上由被告駕駛之5629-WE 號
    自小客車駛離219 號房為其論據。
四、訊據被告固坦承98年9 月21日晚上，伊與許博祐及其他不認
    識之人有在嘉年華KTV ，嗣林祐瑋駕駛5629-WE 號白色豐田
    自小客車載伊至蘭夏會館，及伊有進入蘭夏會館219 號房等
    情（見本院卷第29頁反面、第30頁）。惟堅決否認有與許博
    祐、廖品共同持有槍彈恐嚇方敏懿之犯行，辯稱：在嘉年
    華KTV 時，因伊太太打電話告訴伊，許博祐的太太在蘭夏會
    館212 號房慶生，故林祐瑋才駕駛上開白色豐田自小客車載
    伊至蘭夏會館；嗣因212 號房人太多，才再開219 號房，因
    伊只認識許博祐，而許博祐要過去219 號房，伊才與許博祐
    一起過去219 號房；伊進入219 號房後，就躺在沙發睡覺；
    在蘭夏會館伊並未看到許博祐、廖品持有槍彈，且伊亦不
    認識廖品等語（見本院卷第30頁正反面）。經查：
  (一)林祐瑋僅搭載被告至蘭夏會館，並未同時搭載許博祐、張瑋
    杰至蘭夏會館，檢察官起訴書之認定，尚有誤會：
    (1)按被告一再供稱：伊是在嘉年華KTV 旁遇到林祐瑋，才叫
      林祐瑋載伊至蘭夏會館找許博祐；林祐瑋並非載伊及許博
      祐、張瑋杰一起到蘭夏會館，而係僅開車載伊至蘭夏會館
      等語（見99偵26463 卷第22、23頁、本院卷第29頁反面、
      第30頁）；核與許博祐於本院證稱：是伊先到蘭夏會館，
      之後被告才到的；伊去蘭夏會館是開伊老婆的車去（見本
      院卷第55頁、第58頁反面），及許博祐於另案偵查時供稱
      ：伊開伊老婆的車，搭載蛋蛋劉沅迪及小寶張瑋杰去蘭夏
      會館等語相符（見98偵24394 卷第8 頁）；亦與張瑋杰於
      另案證稱：伊是跟許博祐一起去蘭夏會館，許博祐開他老
      婆的車去等語一致（見另案99年度訴字第439 號歷次筆錄
      卷第65頁反面、第66頁）。而林祐瑋究有無同時搭載許博
      祐、張瑋杰至蘭夏會館，與槍擊案並無干涉，上開人等就
      此殊無故為不實陳述之必要，是上開人等之供證述，洵堪
      採信。足見本案係林祐瑋駕駛5629-WE 號自小客車搭載被
      告，由嘉年華KTV 至蘭夏會館，並未同時搭載許博祐、張
      瑋杰。
    (2)檢察官雖依據監視器畫面及履勘筆錄，謂案發當天98年9
      月22日4 時3 分，林祐瑋係與許博祐、張瑋杰及被告一行
      人一同步行進入蘭夏會館，故認林祐瑋係駕駛5629-WE 號
      自小客車搭載其餘3 人至蘭夏會館云云（見起訴書證據清
      單編號14）。惟查，觀諸監視器畫面翻拍照片，僅可見98
      年9 月22日4 時3 分28秒，許博祐與被告及一名男子共3
      人一起走進蘭夏會館（見警卷四第6-1 頁反面），並未見
      林祐瑋有駕駛5629-WE 號自小客車搭載被告、許博祐及張
      瑋杰至蘭夏會館之情形；又履勘筆錄亦未記載檢察官所認
      定之上開事實（見98他4797卷一第73頁反面至73-1頁）。
      是檢察官起訴書認林祐瑋係駕駛車牌號碼5629－WE號豐田
      牌白色自小客車搭載石文亮、許博祐、張瑋杰等人前往蘭
      夏會館212 號房云云，尚屬誤會。
  (二)本件並無證據足認被告有與許博祐及廖品等人共同討論如
    何對方敏懿持槍恐嚇及如何分工之事宜：
    按廖品雖於另案證稱：當時在212 號房內的人，只有伊與
    許博祐、張瑋杰、魯家新及石文亮過去219 號房；再開219
    號房就是要討論去221 號房的事情，因為在212 號房說話不
    方便，才會再開219 號房云云（見另案99年度訴字第439 號
    歷次筆錄卷第30頁反面、第31頁），惟查：
    (1)參以許博祐於本院結證稱：被告並未與伊一起討論要去找
      方敏懿的事情，被告當時是坐在219 號房的沙發休息，伊
      不知道被告有無聽到伊和廖品在討論誰先進去方敏懿的
      房間、要講什麼話；伊與廖品討論的內容並未提到要開
      槍的事情；伊並未告訴被告伊有帶槍等語（見本院卷第56
      頁反面、第57頁）；核與其於另案供稱：「進入219 號房
      後，我就與廖品商量要去找方敏懿，有說進去的順序，
      及誰先講話，講什麼話，廖品當時有跟魯家新講話，張
      瑋杰那時候沒有坐在我旁邊，我問張瑋杰是否要跟我去找
      方敏懿，說要找方敏懿理論，張瑋杰說好，所以我、廖品
      、張瑋杰一起去221 號房，我叫石文亮在樓下等，他沒
      有跟我們一起進去」等語（見另案99年度訴字第439 號歷
      次筆錄卷第22頁）；及其於另案證稱：進去221 號房前，
      伊只有跟廖品講說待會兒誰先進去，誰講什麼話；石文
      亮沒有進入221 號房，當時石文亮是在219 號房那邊等；
      石文亮並不知道伊另外帶2 把槍等語一致（見另案99年度
      訴字第439 號歷次筆錄卷第46頁反面、第50頁反面）。再
      者，許博祐於檢察官提訊進行現場重建時亦供稱：伊與廖
      品等人過去219 號房後，‧‧伊與廖品坐在沙發上，
      伊向廖品說要去找小方，廖品說好，當時伊的兩把短
      槍放在包包裡背在身上，長槍用網球拍的袋子裝著等語（
      見98他4797卷一第216 頁反面）。足見許博祐始終僅供稱
      伊係與廖品共同討論要去找方敏懿理論之事，未曾提及
      被告有共同參與討論。衡以許博祐於另案已坦承犯案經過
      ，並供出開槍者除伊外，尚有廖品，益見其應無刻意迴
      護被告之必要，況許博祐就被告石文亮部分之供述，前後
      均屬一致，未見有袒護被告之情形，是許博祐之上開供證
      詞，應堪採信。從而被告雖曾與許博祐、廖品一起待在
      219 號房之客廳，然既無明確證據足認被告有與許博祐、
      廖品共同商議如何對方敏懿持槍恐嚇及其他分工事宜。
      且由被告至蘭夏會館之前曾在嘉年華KTV 喝酒一節以觀，
      其辯稱其進入219 號房後，就躺在沙發睡覺，尚非絕不可
      採信。是本案自難僅以被告曾與許博祐、廖品一起待在
      219 號房之客廳，即認被告必有共同商議持槍恐嚇方敏懿
      及其他分工事宜。
    (2)又據廖品於另案供稱：「之後我就跟許博祐、張瑋杰、
      魯家新協商，說等一下進入221 號房的先後順序及位置，
      ‧‧我們一起進入221 號房時，魯家新在房外把風接應。
      ‧‧『我不曉得石文亮是否知情，我跟他不熟』」等語（
      見另案99年度訴字第439 號歷次筆錄卷第12頁反面、第13
      頁）；及其於另案證稱：伊在進入219 號房之前，有向朋
      友借槍，伊將槍放在包包內，伊不知道許博祐如何將槍帶
      進219 號房，但是伊和許博祐進去219 號房時，都沒有把
      槍拿出來，直到進入221 號房，伊和許博祐才亮槍；『是
      伊和許博祐討論的』，張瑋杰、魯家新跟他們有一段距離
      ，張瑋杰、魯家新沒有參與討論；伊槍放在包包內；伊和
      許博祐、張瑋杰、魯家新在219 號房協商時，並未談到每
      個人負責什麼工作，當時沒有想到那裡；伊持有之槍，是
      放在長約30公分、寬10公分的斜背包內，到221 號房時才
      拿槍出來等語（見另案99年度訴字第439 號歷次筆錄卷第
      27頁正反面、第28頁、第32頁）。審以被告乃許博祐之朋
      友，與廖品並不熟，則廖品應無迴護被告之必要；況
      由廖品之上開供證詞均稱其係與許博祐討論，未曾提及
      被告有共同參與討論，廖品甚至供稱其不知道被告是否
      知情，凡此各節均與許博祐之上開供證詞吻合，足見廖品
      之上開供證詞，亦可採信。是以被告石文亮並未與許博
      祐、廖品事先商議對方敏懿持槍恐嚇及其他分工事宜，
      至堪認定。又許博祐與廖品在219 號房時，既皆將槍枝
      放在包包內，並未拿出來，復未告知被告其等之包包內放
      有槍枝，被告自無從知悉，而與其等有共同持有槍彈之犯
      意聯絡。
    (3)稽上，檢察官起訴書謂許博祐、廖品於另案本院99年度
      訴字第439 號案件供稱：渠等有與被告石文亮共同在219
      號房之客廳內商議找方敏懿理論之事云云，尚屬無據，不
      可採信。
  (三)被告並非為接應許博祐等人，始叫林祐瑋將5629-WE 號自小
    客車駛入219 號房車庫停放：
    (1)依許博祐於檢察官提訊進行現場重建時供稱：伊與廖品
      等人過去219 號房後，沒多久石文亮過來問廖品，車庫
      有無人停車，他的車沒得停，廖品說沒有，叫他停進來
      等語（見98他4797卷一第216 頁反面），可知被告要林祐
      瑋將5629-WE 號自小客車開進219 號房車庫停放，單純係
      因無處停車，並無負責接應許博祐等人離開之目的。
    (2)況觀諸蘭夏會館歷史住房旅客表所載，廖品係在98年9
      月22日4 時35分許，再開219 號房（見警卷二第63-1頁）
      ，而林祐瑋則於同日4 時36分28秒，將5629-WE 號自小客
      車駛入219 號房車庫，此見監視器畫面翻拍照片即明（見
      警卷四第8-1 頁），二者僅相差1 分28秒。則衡諸一般經
      驗法則，許博祐、廖品顯無法在1 分28秒內即商議好開
      完槍要搭乘上開車輛逃離現場，並要求林祐瑋將上開車輛
      開進219 號房之車庫。由此更徵許博祐於檢察官現場重建
      時所為之上開供述，堪信為真實。林祐瑋單純係因無處停
      車，始將5629-WE 號自小客車停進219 號房之車庫。
  (四)許博祐雖將裝有空氣長槍之網球拍袋子放進5629-WE 號自小
    客車內，並告知被告其內有長槍1 把，惟此仍不足以證明被
    告與許博祐等人有共同持槍恐嚇方敏懿之犯意聯絡：
    (1)按許博祐雖於下樓至219 號房車庫時，將其包包放在5629
      -WE 號自小客車內，並告訴被告放在車上的包包裡面有1
      支BB槍等語（見本院卷第57頁）。惟查，據許博祐於本院
      結證稱：因為伊將伊太太的車停在蘭夏會館的外面，伊不
      願意跑那麼遠去放包包，就把包包放在停放在219 號房車
      庫的5629-WE 號車上等語（見本院卷第58頁反面），此核
      與常情尚屬無違。況衡諸許博祐於前往221 號房時，身上
      已帶有2 把制式手槍，遂於下樓至219 號房車庫時，將多
      餘之裝有空氣長槍之網球拍袋子放在停放在車庫內之5629
      -WE 號自小客車內，亦合乎常理。是本案自不能以許博祐
      將網球拍袋子放在5629-WE 號自小客車內，即認許博祐係
      計畫於開完槍後將搭乘此部車離開現場。
    (2)又依許博祐於檢察官提訊進行現場重建時供稱：「‧‧我
      跟廖品、張瑋杰說要出去了，石文亮聽到問我們要去哪
      裡，我說去隔壁一下，中間我問石文亮說你車鑰匙在哪，
      石文亮問我要做什麼，我說包包要借放在他車上，石文亮
      就與我、廖品、張瑋杰一起下樓到車庫，我將放長槍的
      網球拍袋子放在白色豐田自小客車上，我跟石文亮說你先
      上去，我們等一下就回來了」等語（見98他4797卷一第21
      6 頁反面）。足見許博祐僅係將裝有空氣長槍的網球拍袋
      子借放在5629-WE 號自小客車上，許博祐並未要求被告持
      該槍在樓下把風。檢察官起訴書謂許博祐於前往221 號房
      前，有交付空氣長槍予被告，並因而認定被告有參與持有
      槍彈恐嚇方敏懿之犯行，實嫌速斷，委難憑信。
    (3)至於許博祐雖曾於另案供稱：「我叫石文亮在樓下等，他
      沒有跟我們一起進入221 號房」等語（見另案99年度訴字
      第439 號歷次筆錄卷第22頁），然查，許博祐既僅叫石文
      亮在樓下等，並未交代被告在樓下把風或為其他行為之分
      擔，自難據此為被告不利之認定。
  (五)被告雖有持1 把長槍跑出219 號房車庫，並跑至蘭夏會館外
    面馬路之行為，惟並不能證明被告係在樓下把風：
    (1)被告雖有持1 把長槍自219 號房車庫跑出來，跑至蘭夏會
      館外面之馬路上，此為被告所不爭（見99偵26463 卷第23
      頁），並有監視器畫面翻拍照片及檢察官勘驗筆錄在卷可
      稽（見98他4797卷一第36頁、第73-1頁），惟據被告供稱
      ：是許博祐他們要離開219 號房去隔壁找方敏懿時，許博
      祐在車庫跟伊說他有1 把長槍放在5629-WE 號車上；伊將
      車庫鐵捲門升到1/3 高時，聽到槍響，升到一半時，看到
      有人跑出來，伊以為是許博祐他們被開槍，伊就拿那把長
      槍要去嚇阻追他們的人等語（見99偵26463 卷第23頁），
      則倘被告與許博祐等人有事先謀議由被告負責開車接應，
      被告理應事先將車開至車道上等候，以利許博祐等人得以
      隨時逃逸，豈有聽到槍響後猶自車內拿出長槍追人至蘭夏
      會館外面馬路之理！足徵被告辯稱：伊以為許博祐等人遭
      開槍，故持該把長槍要去嚇阻追他們的人等語，可信為真
      實。
    (2)至於許博祐等人要離開219 號房至221 號房找小方時，許
      博祐雖有告訴被告車庫的車子內有放1 把空氣長槍，此為
      被告所是認（見本院卷第30頁反面）。惟查，觀諸卷內證
      據資料，許博祐等人既未要求被告持該把空氣長槍在樓下
      把風，或為任何之行為分擔，許博祐甚至告訴被告先上去
      219 號房，渠等等一下就回來。是本案要難僅因許博祐曾
      為上開告知，即認被告有共同持有槍彈恐嚇方敏懿之犯意
      聯絡。
  (六)被告固有駕駛5629-WE 號自小客車搭載許博祐、張瑋杰離開
    蘭夏會館之事實，惟此並非事先謀議安排之結果：
    (1)被告雖駕駛5629-WE 號自小客車搭載許博祐、張瑋杰離開
      蘭夏會館，此為被告所不爭（見本院卷第31頁反面、第34
      頁）。然查，參以許博祐於本院結證稱：伊到221 號房開
      完槍後，原本要跑到伊停車的地方，伊車子停在蘭夏會館
      外面籃球場旁邊的停車場，後來伊在221 號房門口看到被
      告開車自219 號房出來，伊與張瑋杰就上被告的車；伊根
      本沒有事前預謀，事後也沒有打算坐被告的車走，伊本來
      是往外跑的，是被告開車出來，伊才上被告的車；伊本來
      要跑出去，是回頭看張瑋杰有沒有跟上來，才看到被告的
      車子從219 號房的車庫開出來，我就叫張瑋杰趕快上被告
      的車；伊並未指示被告負責接應離開蘭夏會館等語（見本
      院卷第57頁反面、第59頁反面、第61頁正反面）。堪認被
      告駕駛5629-WE 號自小客車搭載許博祐、張瑋杰離開蘭夏
      會館，純屬巧合，並非事先謀議安排之結果。
    (2)又據林祐瑋於另案證稱：「因為明哥（即被告）是走最後
      一個，他還跟我說要走了，他說要跟我借車，我才把車子
      借他；本來那一部黑色的車（即魯家新所駕駛之1377-ZD
      號自小客車）要載我回去，他們說那台黑色的車要載我回
      去，他叫我車子先借他，我出去那邊等；石文亮沒叫我開
      車到外面等，他叫我在外面那邊等一下，因為我車子已經
      借他，他叫那台車主載我回去」等語（見另案99年度訴字
      第439 號歷次筆錄卷第92頁反面、第93頁正反面），及其
      於另案偵查中證稱：「我到蘭夏會館旁邊的停車場開魯家
      新的1377-ZD 號車，鑰匙是當時石文亮跟我借車時，就說
      等一下叫魯家新載我回大里，石文亮本來是叫魯家新載我
      ，但是魯家新把鑰匙丟給我，叫我去開」等語（見98他47
      97卷第121 頁）；核與許博祐於另案供稱：在219 號房內
      時，伊有聽到石文亮叫林祐瑋把車子留給他，當時渠等是
      臨時起意，並沒有計畫等語相符（見另案99年度訴字第43
      9 號歷次筆錄卷第116 頁）。足見被告僅係單純向林祐瑋
      借車，準備開離現場，並要求魯家新開車載林祐瑋回去，
      豈料因魯家新不願意，始將其所駕駛之1377-ZD 號車鑰匙
      交給林祐瑋自行開回家。益徵被告與許博祐等人確無事先
      謀議由被告駕駛5629-WE 號自小客車接應許博祐等人離開
      現場。
    (3)至於魯家新雖於警詢供稱：「當時廖品告訴我說他們有
      事情要討論，要我及張瑋杰、劉沅迪、林祐瑋等4 人在浴
      室等候就好，於是廖品就與許博祐及一名男子（按即被
      告石文亮）共3 人進入219 號房3 樓臥室內，約過10分鐘
      他們就叫林祐瑋進去，之後約過10分鐘又叫我進去，並要
      我將1377-ZD 號自小客車鑰匙交給林祐瑋」等語（見98他
      4797卷一第92頁）。惟查，魯家新並未詳述究係何人叫
      伊將1377-ZD 號自小客車之鑰匙交給林祐瑋，及其用意為
      何，自不能逕自臆測此為被告與許博祐、廖品在安排開
      槍後逃逸之車輛分配。況若被告與許博祐、廖品當時
      係共同商議安排開槍後逃逸之車輛分配，照理該3 人應將
      林祐瑋與魯家新一同叫入臥室內，並指派由林祐瑋駕駛自
      己熟悉之5629-WE 號車，由魯家新駕駛自己熟悉之1377-Z
      D 號車離開現場才是，豈有令被告駕駛林祐瑋之車，再由
      林祐瑋駕駛魯家之車，搭載開槍之人離開現場之理！況
      魯家新於另案警詢亦同時供稱：「我將車輛鑰匙交給林祐
      瑋後，就與林祐瑋離開臥室，在浴室等候，當時林祐瑋就
      自行搭乘電梯下樓，‧‧之後許博祐及廖品跟我們說要
      去221 號房找人，於是我們就跟他們下去，‧‧許博祐及
      廖品就先進入221 號房2 樓房間內，我及張瑋杰剛好到
      1 樓往2 樓的樓梯口，當時我們聽到許博祐對小方大聲嗆
      聲，之後我就看到小方那邊有一名男子跑下來，我就追著
      那個人跑，我追出221 號房外剛好遇見劉沅迪，且有聽到
      一聲槍響，於是劉沅迪就跟我追著那個男子，追到大墩11
      街7-11超商旁，劉沅迪有拉到那名男子的衣服並壓制在地
      ，因為過程中我有聽到很多聲槍響，我叫劉沅迪回去看一
      下，於是我們2 人一起回到蘭夏會館櫃檯，就看到小方及
      他的一些朋友站在221 號房外，於是我們又往蘭夏會館外
      面跑，當時就看到我的1377-ZD 號車在蘭夏會館外面，所
      以我就跟劉沅迪一起坐上我的車。（問：林祐瑋拿到你車
      輛鑰匙後就搭乘電梯下樓前往何處？）應該是去開我的車
      ，因為當時林祐瑋有問我車子放在哪裡」等語（見98他47
      97卷一第92、93頁），則由林祐瑋取得魯家新之車輛鑰匙
      後，隨即自行搭乘電梯下樓，準備去開魯家新的車先行離
      去，及魯家新、劉沅迪並未獲告知開槍後要至蘭夏會館外
      搭1377-ZD 號車離去，是其等搭上1377-ZD 號車離去，純
      係偶然。由此益徵，許博祐、廖品與被告間並無所謂共
      同謀議安排逃逸車輛之情形。魯家新上開警詢供述，尚不
      足為被告不利之認定。
    (4)再者，本案若有事先謀議由被告開車接應許博祐等人離開
      ，則因進入221 號房者，僅許博祐、廖品、張瑋杰、魯
      家新，被告駕駛該部停放在219 號房車庫內之5629-WE 號
      車，即足以搭載上開4 人離開現場，何須由林祐瑋再駕駛
      魯家新的車搭載魯家新及劉沅迪離開，且未將上述安排告
      知林祐瑋及魯家新！又若已事先謀議，則由林祐瑋駕駛自
      己停放在219 號房車庫之車搭載其他人離開即可，何須將
      車交給被告，伊再去開魯家新的車！又若已事先謀議，則
      被告應將5629-WE 號車先自219 號房車庫開出停在車道上
      ，以利許博祐等人得以隨時上車逃逸，林祐瑋亦應將魯家
      新之車開至蘭夏會館之車道上等候接應許博祐等人才是，
      豈有在蘭夏會館外面等候之理！凡此均足證明本案並無事
      先商議安排開槍後車輛如何接應之情事。
    (5)從而檢察官起訴書謂：林祐瑋係搭載被告、許博祐、張瑋
      杰等人前往蘭夏會館後，先將車停放在大墩11街與大正街
      口的7-11便利超商外，進入212 號房後，再依被告石文亮
      之指示將車駛入蘭夏會館廖品另開之219 號房，嗣許博
      祐、廖品、張瑋杰、魯家新等人準備從219 號房到221
      號房尋釁之時，被告石文亮再指示林祐瑋向魯家新拿車鑰
      匙，去蘭夏會館外開1377-ZD 號自小客車，接應魯家新等
      人離開蘭夏會館云云（見起訴書證據清單4 ，林祐瑋之警
      詢筆錄見98他4797卷一第85至89頁），均屬揣測之詞，難
      予採信。
  (七)實則，被告與方敏懿認識約10年，交情不錯，2 人間並無怨
    隙或口角衝突，此業據證人方敏懿於本院證述在卷（見本院
    卷第75頁），是被告實無與許博祐等人共同謀議持槍恐嚇方
    敏懿之理由。且退步言，縱認被告曾聽聞許博祐與廖品討
    論如何持槍至221 號房找方敏懿恐嚇一事，則被告既僅係單
    純聽聞知悉而未參與謀議或為行為之分擔，亦難認被告就本
    案持槍恐嚇一事，應負共同正犯之責。
五、綜合上述，本案被告固曾與許博祐、廖品進入219 號房之
    客廳，然既無積極證據足認被告有共同商議如何持槍恐嚇方
    敏懿或為任何行為分擔之情事。而檢察官前揭所舉之證據，
    復皆不足以證明被告與許博祐、廖品有共同持有槍彈及恐
    嚇之犯意聯絡。此外亦查無其他積極證據足認被告確有前揭
    犯行。揆諸首開說明，應認被告之犯罪不能證明，依法應為
    被告無罪之諭知。
據上論斷，應依刑事訴訟法第301 條第1 項前段，判決如主文。
本案經檢察官葉芳如到庭執行職務。
中    華    民    國   100    年    3     月    31    日
                  刑事第六庭  審判長法  官  鍾堯航
                                    法  官  李立傑
                                    法  官  黃佩韻
以上正本證明與原本無異。
如不服本判決，應於收受判決後10日內向本院提出上訴書狀，並
應敘述具體理由。其未敘述上訴理由者，應於上訴期間屆滿後20
日內向本院補提理由書( 均須按他造當事人之人數附繕本)「 切
勿逕送上級法院」。告訴人或被害人如對本判決不服者，應具備
理由請求檢察官上訴，其上訴期間之計算係以檢察官收受判決正
本之日期為準。
                                    書記官  林柏名
中    華    民    國   100    年    3     月    31    日